【裁判字號】    94,訴,3623
【裁判日期】    950216
【裁判案由】    給付貨款
【裁判全文】
臺灣臺北地方法院民事判決              94年度訴字第3623號
原      告  鋒興機械有限公司
法定代理人  戊○○
訴訟代理人  丁○○
被      告  升福企業有限公司
法定代理人  丙○○
訴訟代理人  甲○○
上列當事人間給付貨款事件，本院於95年1月17日言詞辯論終結
，判決如下：
    主  文
被告應給付原告新台幣壹佰玖拾玖萬陸仟伍佰元，及自民國九十
四年六月十七日起至清償日止，按年息百分之五計算之利息。
訴訟費用由被告負擔。
本判決於原告以新台幣陸拾柒萬元供擔保後，得假執行。但被告
如以新台幣壹佰玖拾玖萬陸仟伍佰元預供擔保後，得免為假執行
。
    事實及理由
一、原告起訴主張：
（一）被告於民國92年3月24日向原告訂購蝶型閥乙批，雙方並
      簽訂訂購合約書，原告業於92年9月間交付予被告全數貨
      品，然被告因一時週轉困難，遂尚積欠原告新台幣（下同
      ）1,996,500元之貨款，嗣被告於93年12月29日出面與原
      告協商該貨款處理事宜，並書立乙紙切結書，承諾願於94
      年3月31日前清償該筆貨款，然屆期時，被告仍未能依約
      清償，為此爰依法提起本訴訟等語。並聲明：1.被告應給
      付原告1,996,500元及自支付命令繕本送達之翌日起至清
      償日止按年息5％計算之利息。2.原告願供擔保請准宣告
      假執行。
（二）被告抗辯原告所交付之貨品，不能正常運作，嚴重漏水，
      迭經催請原告依約更換，均置之不理云云。此原告否認，
      蓋被告於92年9月間即已受領全數貨品，且系爭工程亦已
      驗收完成，若有任何瑕疵情事，被告何需於93年l2月29日
      出面書立切結書，且自承因一時經濟困難，無法支付貨款
      ，並於切結書內載明已受領全數貨品，且經現場施工裝配
      完成，其積欠之貨款亦願於94年3月31日前清償等語，足
      證被告所辯，為卸責之詞，不足採信。
二、被告則以：
（一）原告所交付蝶型閥，未按雙方所簽前揭電動蝶型閥訂購合
      約書』第4條之約定（被告誤載為第3條）：「第一只必須
      於民國92年6月10日前運往施工現埸裝置，其餘最晚不超
      過該年8月10日前完全交貨。如逾期依業主規定每日扣罰
      千分之一貨款，如超過50日以上，因而造成業主大量施工
      扣款，乙方須負完全之責任。」之交貨期限交貨，雙方約
      定第一次應於92年6月10日前交貨，原告竟遲至92年7月30
      日交貨。其餘亦遲至92年10月25日始交貨，有原告出貨單
      二紙可佐，而造成被告為該工程施工之承包商扣款，迄未
      付清。此有承包該工程施工之承包商新藝工業股份有限公
      司（下稱新藝公司）公司負責人即證人乙○○可資為證。
      又因原告延遲交貨，致使被告被新藝公司扣款213,816元
      及後續追加51,335元合計265,151元（係因遲延交貨致使
      新藝公司增加施工費用），故此筆款項應依合約規定第4
      條如超過50日以上，因而造成業主大量施工扣款，乙方須
      負完全責任，是系爭未付款，須將此款項扣除，（計算式
      為1,996,500－265,151＝1,731,349），合計未付款部份
      應為1,731,349元。
（二）再依雙方所簽合約第9條約定：「交貨時如發現規格不合
      ，則依送審合格之資料為準，或有損壞或為膺品或不能正
      常運作，乙方應無條件更換新品。」詎原告交付之貨品，
      不能正常運作，嚴重漏水，迭經催請原告依約更換，均置
      之不理，是原告交貨非唯遲延，且其貨品之瑕疵，造成被
      告之重大損害，被告除得拒絕原告之請求外，將依法向原
      告請求損害賠償。
（三）本來該批蝶閥若如期交貨，所有貨款訴外人新藝公司皆將
      如期付款，但因延遲交貨，致使交貨後馬上通水試車以致
      發現2600m/m蝶閥金屬閥座2只嚴重漏水，但因廠驗已經檢
      驗合格，又已經裝在現場，急於通水試車，若更換必需再
      等4個月以上時間，且更換此閥之費用更高達3、4佰萬元
      以上，致新藝公司未再給付餘款，被告因此無法付款等語
      資為抗辯。並聲明：1.原告之訴及假執行之聲請均駁回。
      2.如受不利判決，願供擔保請准免為假執行。
三、不爭執之事實：二造於92年3月24日訂有2600mm電動蝶型閥
    訂購合約書。
四、得心證之理由：依二造之主張及陳述，本件之爭點厥為：（
    一）被告抗辯因原告延遲交貨，致使被告被新藝公司扣款21
    3,816元及後續追加51,335元合計265,151元，主張應予扣抵
    有無理由？（二）被告抗辯原告交付之貨品有不能正常運作
    ，嚴重漏水之瑕疵，有無相當之證明？經查：
（一）證人即承包系爭工程施工之承包商新藝公司負責人乙○○
      到庭證稱：伊與被告公司有業務往來，有跟被告訂了2000
      萬元左右之電動蝶型閥，應該是91年10月分下訂單；貨有
      收到，有一個保留款80萬元還沒付給被告，保留款是一般
      我們這一行的默契；貨款有給付，已經給付2000萬貨款，
      只剩下80萬沒有給；伊跟被告訂的多噴孔套筒閥，南區水
      資源局要伊拆回來修理；其他貨品多多少少有問題，但是
      已經都改善了；到目前為止還沒有（因為貨品瑕疵，對被
      告扣款）等語（見本院卷第60頁），並提出經濟部水利署
      南區水資源局94年11月10日水南高字第09434007990號函
      ，依證人乙○○上開證詞，其向被告公司訂購蝶型閥有一
      個保留款80萬元還沒付給被告，是依一般的默契，並非因
      遲延交貨而對被告扣款；又依原告與被告所訂立之訂購合
      約書，並無保留款之約定，是縱承包商新藝公司有對被告
      扣留保留款，亦是被告與新藝公司二者間之關係，與原告
      無涉。至被告辯稱因原告延遲交貨，致使被告被新藝公司
      扣款213,816元及後續追加51,335元合計265,151元（係因
      遲延交貨致使新藝公司增加施工費用），並提出扣款單據
      主張本院卷第75頁記載「未付0000000」，其尾款213,816
      ，及本院卷第76頁記載「51,335未付」，即為新藝公司之
      扣款，應予扣抵云云，惟經審核被告所提上開扣款單據，
      並無新藝公司之簽名蓋印確認，且其上亦未記載係因原告
      遲延交貨而扣款，依上開證據資料，尚難認被告係因原告
      交貨遲延而被扣款。況參酌被告於93年12月29日出具切結
      書一紙，其上記載「.... 本公司已於92年9月間受領全數
      貨品，且經現場施工裝配完成，然因本公司一時之不便，
      迄今尚積欠鋒興公司計新台幣壹佰玖拾玖萬陸仟伍佰元正
      之貨款，... 」，有原告所提切結書一紙在卷可稽（見本
      院卷第32頁），被告於該時亦未主張有遲延扣款之事；是
      被告主張要扣抵上開265,151元，尚難認為可採。
（二）被告另辯稱原告交付之貨品有不能正常運作，嚴重漏水之
      瑕疵云云；原告主張其交付之貨品是蝶型閥，多噴孔套筒
      閥不是伊承製，與伊無關等語。經查，依證人乙○○前開
      證詞，其與被告所訂之貨，其中有爭議的是多噴孔套筒閥
      經南區水資源局要伊拆回去修理，且參酌證人所提經濟部
      水利署南區水資源局94年11月10日水南高字第0943400799
      0號函，其主旨亦記載；「檢送本局南化水庫與高屏溪攔
      河堰聯通管路內門多噴孔套筒閥離場改善事宜會議紀錄」
      ，是有瑕疵疑義之貨品為多噴孔套筒閥，並非原告出賣之
      蝶型閥，自難認原告交付被告之蝶型閥有瑕疵。此外，被
      告並未提出其他證據足資證明原告交付之蝶型閥貨品有不
      能正常運作，嚴重漏水之瑕疵，被告抗辯原告交付貨品有
      瑕疵云云，自不足採。另被告辯稱是原告遲延交貨，才導
      致多噴孔的問題云云，然此部分被告亦未舉證以實其說，
      亦不足採。
五、綜上所述，被告上開抗辯並不可採，從而，原告本於系爭訂
    購合約書請求被告給付未付貨款1,996,500元及自本件支付
    命令送達翌日（即九十四年六月十七日）起至清償日止，按
    年息百分之五計算之利息，為有理由，應予准許。
六、二造均陳明願供擔保，聲請宣告假執行及免為假執行，核無
    不合，爰分別酌定相當擔保金額准許之。
七、結論：原告之訴為有理由，依民事訴訟法第78條、第390條
    第2項、第392條第2項，判決如主文。
中    華    民    國    95    年    2     月    16    日
                  民事第二庭  法  官  吳淑惠
以上正本係照原本作成。
如對本判決上訴，須於判決送達後20日內向本院提出上訴狀
中    華    民    國    95    年    2     月    17    日
                              書記官  蔡凱如


司法院資訊處製作；財團法人民間司法改革基金會備份。
